臺灣板橋地方法院民事判決　　　　　　　　　　　　九十三年度簡上字第二三二號
　　上　訴　人　和富麒貿易實業股份有限公司
　　法定代理人　乙○○
　　訴訟代理人　丁○○
　　被上訴人　　甲○○○○有限公司
　　法定代理人　戊○○
　　訴訟代理人　己○○
右當事人間請求給付貨款事件，上訴人對於中華民國九十三年八月三日臺灣板橋地方
法院板橋簡易庭九十三年度板簡字第一八０號第一審判決，提起上訴，經本院於九十
三年十二月二十九日言詞辯論終結，判決如左：
    主 　 文
原判決關於命上訴人給付新台幣壹拾陸萬參仟捌佰玖拾玖元部分，及該部分假執行之
宣告，暨除確定部分外訴訟費用之裁判均廢棄。
右開廢棄部分，被上訴人在第一審簡易之訴及假執行之聲請均駁回。
第一審（除確定部分外）及第二審訴訟費用，由被上訴人負擔。
    事  　實
甲、上訴人方面：
一、聲明：如主文所示。
二、陳述：
  １3RUS002/02號訂單下單日期為九十二年五月二十三日，訂單所載交貨日期為九十
    二年五月二十八日，雙方約定加工期間為五個工作天，被上訴人遲至九十二年六
    月二十一日始交付加工品，自有給付遲延。
  ２被上訴人給付遲延已如前述，若該遲延所提出之加工品若無瑕疵，上訴人猶可以
　  與客戶談用海運之方式交貨，就不會產生空運費用，也不會有補單之問題，惟查
    被上訴人於六月二十一日所交付3RUS002/02號之布有明顯瑕疵，經上訴人向被上
    訴人反應，被上訴人要求上訴人以後加工之方式修補瑕疵，上訴人於是將加工品
    交予下游廠商宏展實業社後加工，惟該瑕疵實在太嚴重，致宏展實業社刷毛刷三
    次，起毛油刷六次，仍無法修補，上訴人只好另購布再補訂單3RUS002A/02號，
    就此上訴人損失布之成本七八七六四元，就此請求被上訴人賠償，並主張與本件
    貨款主張抵銷，另3RUS002/02號之加工款因當時被上訴人稱可以以後加工之方式
    改善瑕疵，所以就按照一般請款程序給付，付款後才發現瑕疵無法改善，因此關
    於3RUS002A/02號之加工款，本為被上訴人所應負之瑕疵修補責任，被上訴人不
    應向上訴人請求。
  ３因被上訴人於六月二十一日所交付之3RUS002/02號訂單之成品有瑕疵，上訴人只
  　好另行補3RUS002A/02號訂單，就補單之加工品被上訴人交貨之日期為七月八日
    ，已嚴重落後上訴人與客戶交貨之日期九十二年五月二十八日，客戶要求以空運
    運送，否則解約，上訴人考量如解除訂單，將損失約二百七十萬元及商譽，因此
    決定以空運方式減少損失，上訴人因此支出空運費用，就該空運費用之一半七七
    三三０元，應由被上訴人負擔。
　４綜上，被上訴人請求費用十八萬八千零二十八元，未稅金額為一七九０七四元，
　  被上訴人於訴訟中同意扣款二二二二一元，剩餘一五六八五三元，此包括3RUS00
    2A/02號之加工款一四三０八元，此部分被上訴人本不應向上訴人請求，應予扣
    除，又上訴人損失3RUS002/02號布之成本七八七六四元，亦應扣除，再扣除被上
    訴人應負擔之空運費用之一半七七三三０元後，已無剩餘（
    000000-00000-00000-00000-00000=-13549），被上訴人之貨款請求權業經抵銷
    而消滅，其請求上訴人付款為無理由。
乙、被上訴人方面：
一、聲明：駁回上訴。
二、陳述：
　１兩造並未約定上訴人有得以單方扣款之權利，上訴人主張受有損害，欲以其損害
　  抵銷對被上訴人之債權，亦未徵詢被上訴人同意或事先通知，竟於被上訴人請款
    時，逕自扣款十五萬六千零九十四元，並不合理。
　２系爭3RUS002/02號訂單，上訴人雖謂其於九十二年五月二十三日下訂單予被上訴
　  人，要求被上訴人於同年五月三十一日將成品交付上訴人，惟查：上訴人此一訂
    單，遲至同年五月二十六日，始傳真予被上訴人，至同年五月三十一日始將原料
    胚布交予被上訴人加工，足證上訴人交付原料時已逾出貨日期，自難令被上訴人
    負遲延出貨之責任。又遲至同年六月中下旬始將指定色卡交予被上訴人，故被上
    訴人於同年六月二十一日出貨予上訴人，並無遲誤。
　３兩造從未約定被上訴人應自行至胚布廠取胚布，依被上訴人與上訴人及其他客戶
　  之交易習慣，均係由客戶將原料胚布送至被上訴人公司後，再由被上訴人加工出
    貨，此有被上訴人與客戶往來單據可證。此外，依被上訴人與客戶往來慣例言，
    在客戶將原料胚布送至被上訴人之前，被上訴人根本無法得知客戶係請何家公司
    運送原料，從而被上訴人亦無從自行至胚布廠取胚布。本件上訴人未能舉證證明
　　雙方有約定由被上訴人至胚布廠取原料胚布，乃逕認被上訴人應自行至胚布廠取
　  布，或將其逾時交付胚布之情形通知上訴人云云，其主張顯與事實不符。
  ４被上訴人於九十二年六月二十一日交付系爭3RUS002/02號訂單之成品，但被上訴
　  人於收受時，並無即時提出異議，足見該批布匹之品質並無異常，上訴人自不得
    臨訟藉詞卸責。被上訴人於九十二年六月三日交付3SWE024A/02號訂單，與九十
　　二年六月二十一日交付3RUS002/02號訂單之成品，除印花顏色不同外，其胚布為
　  同一匹，倘若上訴人指3RUS002/02號訂單之成品有重大瑕疵，則為何被上訴人於
    同年六月三日所交付相同品質之3SWE024A/02號訂單成品，上訴人卻未主張有任
    何瑕疵？
　５上訴人於九十二年三月份開始陸續提供樣品及大貨請被上訴人代工轉印，被上訴
  　人於收到第一批胚布即向上訴人公司工務吳祖濱先生反應此一布種有呈現轉印後
    較硬之手感，但經吳祖濱先生口頭告知手感較硬為正常情形，可從後加工刷定改
    善，之後被上訴人與上訴人即以此標準生產成品，無其他特殊異常狀況下並無開
    立異常通知，九十二年三月至六月間所生產之品質均無手感問題，也並無任何其
    他異常問題，且六月二十一日3RUS002/02號訂單均與先前大貨及樣品為同一條件
    生產下之成品。六月三日與六月二十一日交付成品一致，若六月二十一日成品有
    瑕疵，則為何六月三日成品可使用？若於六月二十一日交付之成品有瑕疵也應於
    第一時間提出異常並解決，於最低損失下處理，而不是請後加工廠無法處理後衍
　　生種種費用。上訴人公司指稱3RUS002/02號訂單成品有無法修補之重大瑕疵，為
  　何不於支付該筆貨款時扣除，而於被上訴人請求本件另筆貨款時，才稱有瑕疵？
  ６被上訴人為印花代工廠，胚布由上訴人自行提供，上訴人無法得知其胚布之原物
    料及染整過程，3RUS002/02號與3RUS002A/02號訂單之胚布不一樣，就印出來之
    成品就會不同，是3RUS002/02號印出來之成品有瑕疵，不可歸責於被上訴人。
  　理　　由
一、本件被上訴人起訴主張：上訴人於九十二年七月間，委託被上訴人轉印布匹三批
    ，費用共計十八萬八千零二十八元（未稅金額為一七九○七四元），被上訴人已
    完成轉印並交付，惟當被上訴人請款時，上訴人竟以先前已付款之3RUS002/02號
    訂單成品印花異常，需重新補布空運給客人為由扣款一五六○九四元，並以本件
    請求之3SWE024A/02號訂單成品有色差主張扣款二二二二一元，僅給付被上訴人
    七百九十七元（含稅），惟查上訴人無權扣款，為此訴請上訴人支付十八萬七千
    二百三十一元（含稅）之加工款（原審判決上訴人給付十六萬三千八百九十九元
    及自九十二年十二月九日起算之法定遲延利息，駁回被上訴人其餘之訴，駁回部
    分未據被上訴人聲明不服，已告確定）。
二、上訴人則以：雙方約定之加工期間為五個工作天，縱如被上訴人所言，上訴人於
    九十二年五月三十一日始交付3RUS002/02號訂單布匹原料，則被上訴人遲至六月
    二十一日始交付加工品，自有給付遲延，且其遲延提出之加工品有重大瑕疵，上
    訴人依被上訴人之要求，交由下游廠商宏展實業社以後加工之方式，卻無法修補
    瑕疵，上訴人另補布再送被上訴人轉印，就此上訴人損失布之成本七八七六四元
    ，就此請求被上訴人賠償，並主張與本件貨款主張抵銷，另3RUS002/02號之加工
    款因當時被上訴人稱可以以後加工之方式改善瑕疵，所以就按照一般請款程序給
    付，付款後才發現瑕疵無法改善，因此關於3RUS002A/02號之加工款，本為被上
    訴人所應負之瑕疵修補責任，被上訴人不應向上訴人請求。因被上訴人於六月二
    十一日所交付之3RUS002/02號訂單之成品有瑕疵，上訴人只好另行補3RUS002A/0
     2號訂單，被上訴人交貨之日期為七月八日，已嚴重落後上訴人與客戶交貨之日
    期九十二年五月二十八日，客戶要求解除訂單或以空運交付，上訴人考量如解除
    訂單，將損失約二百七十萬元及商譽，因此決定以空運方式減少損失，上訴人因
    此支出空運費用，就該空運費用之一半七七三三０元，應由被上訴人負擔。綜上
    ，被上訴人請求費用十八萬八千零二十八元，未稅金額為一七九０七四元，被上
    訴人於訴訟中同意扣款二二二二一元，剩餘一五六八五三元，此包括3RUS002A/0
    2號之加工款一四三０八元，此部分被上訴人本不應向上訴人請求，應予扣除，
    又上訴人損失3RUS002/ 02號布之成本七八七六四元，亦應扣除，再扣除被上訴
    人應負擔之空運費用之一半七七三三０元，已無剩餘（000000-00000-00000-000
    00-00000=-13549），被上訴人之貨款請求權業經抵銷而消滅，其請求上訴人付
    款為無理由等語置辯。
三、被上訴人主張：上訴人於九十二年七月間，委託被上訴人轉印布匹三批，費用共
    計十八萬八千零二十八元，未稅金額為一七九○七四元，被上訴人已完成轉印並
    交付，惟當被上訴人請款時，上訴人竟以先前已付款之3RUS002/02號訂單成品印
    花異常，需重新補布空運給客人為由扣款一五六○九四元，並以本件請求之3SWE
    024A/02號訂單成品有色差主張扣款二二二二一元，僅給付被上訴人七百九十七
    元（含稅）等情，業據被上訴人提出九十二年七月對帳單為證，且為上訴人所不
    爭執，堪信為真實。
四、按因可歸責於承攬人之事由，致工作發生瑕疵者，定作人除依前二條之規定，請
    求修補或解除契約，或請求減少報酬外，並得請求損害賠償，民法第四百九十五
    條第一項定有明文。據上訴人稱：若該遲延所提出之加工品若無瑕疵，上訴人猶
　  可以與客戶談用海運之方式交貨，就不會產生空運費用，也不會有補單之問題等
    語，因此被上訴人是否給付遲延，於本件並非爭點，本件要調查的是3RUS002/02
    號訂單成品是否有瑕疵？該瑕疵之產生是否可歸責於被上訴人？上訴人得主張扣
    款之金額？
　１就上訴人所主張被上訴人於九十二年六月二十一日所交付3R3RUS002/02號訂單布
　  匹加工品有重大瑕疵，縱經後加工方式，亦無法修補瑕疵乙節，業據證人即宏展
    實業社員工丙○○證稱：當初是發現手感太硬，後加工的時候容易裂紗，我們要
    上軟及起毛油，還是會有裂紗的情形，只是靠近布頭的地方比較容易裂，每批布
    裂紗的程度長短不一，這樣就算是不能用了等語（見九十三年十一月十八日準備
    程序筆錄第二頁），因此，被上訴人於九十二年六月二十一日所交付之加工品確
    實有手感太硬之瑕疵，應可認定。被上訴人對於3RUS002/02號訂單加工品之瑕疵
    本應負有修補之義務，被上訴人要求上訴人將3RUS002/02號訂單加工品交予下游
    廠商後加工仍未改善瑕疵，整批布全部不能用，上訴人只好另行購布補3RUS002A
    /02號訂單重新送印，就其重新購布之成本及補單之加工費用，對於上訴人而言
    ，自是受有損害。按定作人依民法第四百九十五條規定請求損害賠償，以瑕疵可
    歸責於承攬人之事由而生為限，又按債務人原有給付之責任，僅於有特別情事始
    得免責，乃債法之大原則，我民法係以不可歸責於債務人之事由為免給付之原因
    ，此觀民法第二百三十條、第二百二十五條第一項之規定自明，故定作人依民法
    第四百九十五條請求賠償，承攬人欲免賠償責任，應由承攬人就不可歸責於己之
    事由負舉證責任。被上訴人固辯稱：被上訴人為印花代工廠，胚布由上訴人自行
　  提供，上訴人無法得知其胚布之原物料及染整過程，3RUS002/02號與3RUS002A/0
    2 號訂單之胚布不一樣，就印出來之成品就會不同，是3RUS002/02號印出來之成
    品有瑕疵，不可歸責於被上訴人等語，惟查，兩批訂單之胚布縱依被上訴人所稱
    有不同，然此尚不能推論3RUS002/02號訂單之胚布就是不能轉印，必定產生瑕疵
    ，換言之，被上訴人之舉證仍不足以證明瑕疵之發生不可歸責於己之事由，揆諸
    前揭規定，被上訴人應對上訴人因瑕疵所生之損害負賠償責任。
　２上訴人主張因被上訴人所交付之3RUS002/02號訂單之加工品有瑕疵，致其產生下
  　列損害，茲審酌如下：
  3RUS002A/02號訂單所生之加工費用：
  　被上訴人就3RUS002/02號訂單之加工品本有瑕疵修補責任，3RUS002/02號之加工
    款本得拒絕給付，因當時被上訴人稱可以以後加工之方式改善瑕疵，所以就按照
    一般請款程序給付，付款後才發現瑕疵無法改善，因此關於3RUS002A/02號之加
    工款，本為被上訴人所應負之瑕疵修補責任，上訴人自得拒絕給付，上訴人拒絕
    給付該筆加工款，洵屬有據。該加工款為一四三０八元，此為兩造所不爭執，此
    部分款項可以扣除。
  上訴人損失布之成本七八七六四元：
    因被上訴人加工瑕疵，致上訴人需另購布再行送印，惟上訴人本僅須提供一次布
    匹，因此就多購布之費用為上訴人所受之損害，自得請求被上訴人賠償。就上訴
    人購布所支出費用，上訴人主張為布匹一九九．二公斤，一公斤成本為三九五．
    一元，費用為七八七六四元，此計算方式為被上訴人所不爭，是上訴人以此數額
    主張與本件貨款抵銷，自有理由。
　空運費用損失：
    上訴人就其從國內運送至斯里蘭卡交予客戶之空運費用，業據其提出空運費用八
    一三二三元乙節，業據其提出單據為證，且為被上訴人所不爭執，堪信為真。次
    查上訴人若以海運運送布匹至斯里蘭卡可倫坡，其費用為八八四九元，此業據上
    訴人提出計算單據可憑，被上訴人對此亦不爭執，而空運費用較高，衡情若非爭
    取時間，非不得已，上訴人不會捨較便宜之海運而以空運運送，是上訴人所稱：
    因3RUS002/02號訂單加工品有瑕疵無法修補，另行補單，已嚴重落後上訴人與客
    戶交貨之日期，客戶要求空運，否則解約，故改以空運運送等語，堪予採信。又
    倘若無交貨遲延之問題，海運費用為上訴人本應支出之費用，此部分應由上訴人
    自行負擔，是空運費用與海運費用之差額七二四七四元，方為上訴人因被上訴人
    所交付之3RUS00 2/02號訂單加工品有瑕疵無法修補所生之損害，揆諸前揭規定
    ，上訴人得要求被上訴人賠償，是此差額七二四七四元予以扣抵，亦屬可採。
　3SWE024/01號訂單，有手感太硬及色差之瑕疵，扣款二二二二一元：
    此部分業據被上訴人於原審同意扣款在卷，上訴人主張扣款，為有理由。
　綜上，被上訴人請求九十二年七月份之貨款未稅金額為一七九０七四元，上訴人
  　已付七五九元（未稅），被上訴人於訴訟中同意扣款二二二二一元，再扣除3RUS
　　002A/02號之加工款一四三０八元，再扣除布之成本七八七六四元，及運送費用
  　損失七二四七四元，經扣減後，被上訴人之貨款請求權業經抵銷而消滅（
    000000-000-00000-00000-00000-00000=-9452），被上訴人請求上訴人給付貨款
    為無理由，應予駁回。
五、綜上，原審判決上訴人給付十六萬三千八百九十九元及自九十二年十二月九日起
    算之法定遲延利息，並為假執行之宣告，自有未洽。上訴意旨指摘原判決此部分
    不當，求予廢棄改判，為有理由。爰由本院將原判決此部分予以廢棄改判，如主
    文第二項所示。
六、據上論結，本件上訴為有理由，依民事訴訟法第四百三十六條之一第三項、第四
    百五十條、第七十八條，判決如主文。
中　　　華　　　民　　　國　　九十三　　年　　 十二 　　月　　三十一　　日
                                臺灣板橋地方法院民事第三庭
                                審判長法  官
                                   　 法  官
                                   　 法  官
右正本證明與原本無異
如對本判決上訴，須於判決送達後二十日內向本院提出上訴狀，同時表明上訴理由；
如已於本判決宣示後送達前提起上訴者，應於判決送達後十日內補具上訴理由（均須
按他造當事人之人數附繕本）。
中　　　華　　　民　　　國　　九十三　　年　　 十二 　　月　　二十七　　日
                                    書記官  王波君
